最　高　行　政　法　院　裁　定
　　　　　　　　　　　　　　　　　　 96年度裁字第01963號
抗　告　人　甲　○
　　　　　　乙○○
上列抗告人因與內政部消防署等2相對人間救濟金事件，對於中
華民國95年12月27日臺中高等行政法院95年度訴字第405號裁定
提起抗告，本院裁定如下︰
　　主  文
抗告駁回。
抗告訴訟費用由抗告人負擔。
　　理  由
一、按抗告法院認抗告為不合法或無理由者，應為駁回抗告之裁
    定。
二、相對人內政部消防署為籌辦消防訓練中心，需用坐落南投縣
    竹山鎮○○段等河川公地，並由該公地經管機關內政部營建
    署新生地開發局同意撥用。因該用地上現耕戶所組成自救會
    暨相對人南投縣政府極力爭取，內政部消防署經行政院同意
    比照中部第二高速公路（竹山段）救濟案例辦理救濟，並請
    南投縣政府協助規劃辦理救濟金發放作業。南投縣政府於民
    國92年1、2月間前往辦理耕作戶使用公有土地之地上物查估
    作業。因耕作戶群起抵制，無法完成查估作業，嗣於93年7
    月1日重新辦理地上物查估作業，並於94年4月29日以府地權
    字第09400798241號函附土地整修救濟金及地上物救濟金清
    冊，通知各耕作戶於同年5月9日至11日發放救濟金。抗告人
    甲○、乙○○為系爭工程用地上耕作農戶，分別於同年5月2
    日、3日收受該通知。95年1月17、18日2人分別出具切結書
    ，載明渠等所有於系爭土地上之土地改良物，同意配合工程
    施工而拋棄一切權利，並具領救濟金各在案。抗告人嗣於95
    年1月20日向相對人南投縣政府及內政部消防署提出陳情書
    ，略謂：請按92年間第1次查估結果辦理救濟金發放。案經
    相對人內政部消防署95年1月25日消署訓字第0950001957號
    函轉南投縣政府，請該府就上開陳情訴求，依歷次協商決議
    敘明處理原則併同攸關該府權責部分逕復抗告人；嗣相對人
    南投縣政府以95年2月7日府地權字第09500268310號函復內
    政部消防署，請其本於權責逕復抗告人。上開2函均以副本
    通知抗告人，抗告人不服，提起訴願，遭決定不受理，遂提
    起行政訴訟，訴請撤銷訴願決定及原處分（內政部消防署95
    年1月25日消署訓字第0950001957號函及南投縣政府95年2月
    7日府地權字第09500268310號函）。
三、原審以：抗告人所耕作之坐落南投縣竹山鎮○○段等公有土
    地，經依法由相對人內政部消防署請准撥用，以興建訓練中
    心使用，抗告人於95年1月17、18日分別出具切結書，表示
    拋棄一切其於南投縣竹山鎮○○段等土地耕作之權利，並具
    領救濟金後，嗣於95年1月20日向相對人南投縣政府及內政
    部消防署提出陳情書，請求按92年間第1次查估結果辦理救
    濟金發放。相對人內政部消防署以95年1月25日消署訓字第
    0950001957號函相對人南投縣政府略謂：「．．．二、本案
    陳情人訴求之處理原則前業由內政部於94年9月9日以台內消
    字第09400027081號函復案址自救會暨副知貴府在案，並再
    於94年12月23日貴府於本署共同召開『研商內政部消防署訓
    練中心預定地亟需相對人配合辦理事項會議』確認決議如次
    ：『仍依93年7月30日與現耕戶所召開溝通協議會決議暨94
    年5月6日研商內政部消防署訓練中心救濟金發放作業及異議
    案件處理原則等相關事宜會議決議：『以93年7月1日縣府所
    進行查估時間為認定點。』三、全案業由貴府接受本署委託
    依直轄市或縣（市）政府受託辦理土地撥用業務作業費基準
    辦理相關土地撥用業務，且92年間之作為，亦經貴府於94年
    9月12日以府地權字第09401666350號函澄清並非實質查估，
    爰請併復陳情人為禱。」相對人南投縣政府則復以95年2月7
    日府地權字第09500268310號函復內政部消防署：「．．．
    三、對於地上未取得合法使用權之農作改良物、建築改良物
    、水產物等可否發放救濟金？依據內政部90年11月29日台（
    90）內中字第9018560號函所示，核屬需地機關－貴署視財
    力狀況及具體事實，本於權責自行核處之業務。故以『93年
    7月1日所進行查估時間為認定點』屬決策性權責業務，本案
    請貴署本於上開權責逕復陳情人。」有上開2函文附原審卷
    可考。查該2函之正本受文者均為相對人，且其內容僅係相
    對人間就抗告人之陳情事項，究屬何機關管轄之公文往返，
    尚未對抗告人請求之事項為答復（僅將函文副知抗告人）；
    相對人於95年10月19日原審行準備程序時，亦均陳明尚未就
    抗告人之陳情書答復，因抗告人已對上開2函文提起訴願，
    未及答復等語。由上開2函文所載之相對人及內容觀之，該2
    函文僅屬機關間相互連繫之公文往返，並未對外直接發生准
    駁之法律效果，自非行政處分。訴願決定以上開函非屬行政
    處分，不予受理，即無不合。抗告人提起行政訴訟，顯非合
    法等語，因而駁回抗告人於原審之訴。
四、本件抗告意旨略謂：（一）原裁定未就抗告人係屬弱勢所受
    實際損害予以審酌；另相對人間如無委託、受託業務關係，
    抗告人無庸同時向相對人陳情請求。（二）抗告人於95年1
    月間受領救濟金後，其他現耕戶再為異議，又於95年9月28
    日獲發放救濟金，抗告人再為異議，則未獲救濟，是相對人
    所為已違反平等原則。（三）相對人於92年間，未明確告知
    除該次查估外，是否另有第二次查估，抗告人乃放棄管理所
    耕土地，致蒙受嚴重損害。是相對人所為違反行政程序法第
    5條、第7條、第9條規定。（四）依相對人內政部消防署於
    95年10月19日在原審行準備程序時之陳述，可知其已對本件
    抗告人之陳情事項予以拒絕，已生法律效果等語。
五、本院查：（一）原審以前開理由駁回抗告人於原審之訴，經
    核並無不合。（二）抗告人雖以前開各詞提起抗告，惟查：
    １、觀之相對人內政部消防署訴訟代理人於原審95年10月19
    日行準備程序時所述：「我們於93年7月30日有去南投，由
    內政部跟自救會及各級民意代表溝通說明，說明整個案子救
    濟是以93年7月1日第二次查估為依據，所以是拒絕原告（即
    本件抗告人）陳情。」等語，顯非針對抗告人於95年1月間
    所為陳情一事而為之陳述。另其雖又謂：「我們告訴縣政府
    （即本件相對人南投縣政府）的意思也是拒絕的意思。」然
    相對人內政部消防署以95年1月25日消署訓字第0950001957
    號函，將處理本件之原則告知相對人南投縣政府，而未具體
    表明就抗告人之陳情應為准否之意見，請相對人南投縣政府
    復知抗告人，顯係認相對人南投縣政府方為管轄機關，其無
    以該函將前開拒絕之真意通知相對人南投縣政府轉告抗告人
    之用意，抗告人復不能舉證證明內政部消防署為其本件請求
    之權責機關，尚難據此認相對人內政部消防署前開函業已對
    抗告人表示其處理結果並發生拒絕抗告人所為陳情之法律效
    果。２、抗告人其餘抗告意旨，均係就本件陳情所涉實體事
    項而為爭執，核與原審係自程序上駁回抗告人之起訴之理由
    毫無相干，尚難據此為不同於原審之認定。（三）綜上所述
    ，本件抗告意旨指摘原裁定違誤，求為廢棄，難認有理由，
    應予駁回。
六、依行政訴訟法第104條、民事訴訟法第95條、第78條、第85
    條第1項前段，裁定如主文。
中　　華　　民　　國　　96　　年　　8　　 月　　23　　日
                  第二庭審判長法  官　鄭　淑　貞
                              法  官  黃　合　文
                              法  官　吳　明　鴻
                              法  官　鄭　小　康
                              法  官　帥　嘉　寶
以  上  正  本  證  明  與  原  本  無  異
中　　華　　民　　國　　96　　年　　8　　 月　　24　　日
　　　　　　　　　　　　　　　書記官　阮　桂　芬
